臺灣桃園地方法院民事判決　　　　　　　 99年度訴字第101號
原　　　告　姚思敏
　　　　　　姚德暉
兼 上列1人
法定代理人　姚新民
　　　　　　林惠真
上 列 4 人
訴訟代理人　林清漢律師
複　代理人　韓曉玲　　住桃園縣中壢市○○路400號7樓之6
被　　　告　黃世全　　住桃園縣桃園市○○○街30號6樓
上列當事人間請求損害賠償事件，於民國100 年3 月15日言詞辯
論終結，本院判決如下：
    主  文
被告應給付原告姚思敏、姚德暉、姚新民、林惠真各新台幣參萬
元，及均自民國九十九年一月二十日起至清償日止，按週年利率
百分之五計算之利息。
原告其餘之訴駁回。
訴訟費用由被告負擔四分之一，餘由原告負擔。
本判決第一項得假執行。但被告如分別以新台幣參萬元為原告姚
思敏、姚德暉、姚新民、林惠真預供擔保，得免為假執行。
原告其餘假執行之聲請駁回。
    事實及理由
壹、程序方面：
    按「原告於判決確定前，得撤回訴之全部或一部。但被告已
    為本案之言詞辯論者，應得其同意。訴之撤回，被告於期日
    到場，未為同意與否之表示者，自該期日起；其未於期日到
    場或係以書狀撤回者，自前項筆錄或撤回書狀送達之日起，
    10日內未提出異議者，視為同意撤回」，民事訴訟法第262
    條第1 項、第4 項定有明文。本件原告原起訴聲明為：「一
    、被告應將門牌號碼桃園縣中壢市○○○○街75巷19號4 樓
    建物內滲漏水修復。二、被告應給付原告姚新民新台幣（下
    同）196,500 元，及自起訴狀繕本送達翌日起至清償日止，
    按年息5%計算之利息。三、被告應給付原告林惠真、姚思敏
    、姚德暉各125,000 元，及自起訴狀繕本送達翌日起至清償
    日止，按年息5%計算之利息。四、原告願供擔保請准宣告假
    執行」，嗣於民國99年10月19日撤回上開第1 項聲明（見本
    院卷第75頁），再於99年11月9 日就原告姚新民之聲明變更
    為：「被告應給付原告姚新民213,500 元，及自起訴狀繕本
    送達翌日起至清償日止，按年息5%計算之利息。」（見本院
    卷第87頁），再於99年12月13日變更聲明如現聲明所示（見
    本院卷第103 頁），核屬撤回訴之一部並減縮聲明，依上開
    規定應予准許。
貳、實體方面：
一、原告起訴主張：
  (一)坐落桃園縣中壢市○○○○街75巷19號3 樓之房屋為原告姚
    新民所有，並與配偶即原告林惠真、子女即原告姚思敏、姚
    德暉共同居住，另同棟4 樓之房屋則為被告所有。因被告房
    屋管線老舊，造成系爭房屋客廳、廚房、臥室天花板嚴重受
    損，並導致壁癌、龜裂、滴水、落塵、鋼筋裸露等情形，而
    滲水嚴重滴落床鋪，原告常在睡眠中驚醒，無睡眠品質可言
    ，長期精神折磨更是難以形容。另外壁癌所引起霉菌、落塵
    散佈各處，每日清晨打掃均無濟於事，無所不在之霉菌、落
    塵，更影響原告身體健康。
  (二)按民法第195 條第1 項前段規定：「不法侵害他人之身體、
    健康、名譽、自由、信用、隱私、貞操，或不法侵害其他人
    格法益而情節重大者，被害人雖非財產上之損害，亦得請求
    賠償相當之金額」。而侵害居住安寧之人格法益，可請求非
    財產之損害賠償，亦為臺灣台北地方法院93年度訴字第2532
    號、95年度訴字第10514 號民事判決所採認。因原告長期處
    於滴水、落塵之環境，已超越一般社會生活所能容忍之居住
    安寧，經多次協調被告請求改善，被告均未積極處理，對原
    告精神造成相當痛苦，情節顯謂重大。爰依民法第184 條第
    1 項前段、第195 條第1 項侵權行為之法律關係，請求被告
    賠償原告每人精神慰撫金各125,000 元。
  (三)並聲明：
    1.被告應給付原告各125,000 元，及均自起訴狀繕本送達翌
      日起至清償日止，按年息5%計算之利息。
    2.原告願供擔保請准宣告假執行。
二、被告則抗辯：
  (一)原告於97年10月間反映房屋有漏水情形後，被告即立刻進行
    排水管疏通、高壓灌注、壁癌處理、自來水管路更新、熱管
    廢除改為明管等各項必要修繕，並於原告房屋進行天花板補
    強、防壁癌處理及油漆粉刷工程，再於本件訴訟進行中，將
    剩餘部分修繕完成，現已無漏水情形。被告在不知漏水狀況
    下承購此屋，基於睦鄰原則積極修繕房屋，以彌平前屋主對
    原告所造成之損害。原告所引臺灣台北地方法院93年度訴字
    第2532號及95年度訴字第10514 號判決，均係因故意或過失
    ，任意變更管線配置並施工不當所造成損害，且拒不修復，
    與本件情形相差甚遠。況請求精神損害賠償者，應有法律明
    文規定，如民法第18條、第19條、第194 條、第195 條、第
    979 條、第999 條等，換言之，精神慰撫金之賠償須以人格
    權遭受損害，使精神上受有痛苦為必要，原告主張被告拒不
    修復漏水情形與事實不符，且原告房屋受有損害，卻請求被
    告賠償精神慰撫金於法並非有據，應予駁回。
  (二)並聲明：
    1.原告之訴及假執行之聲請均駁回。
    2.如被告受不利之判決，願供擔保請准宣告免為假執行。
三、兩造不爭執事項：
  (一)坐落於桃園縣中壢市○○○○街75巷19號3 樓之房屋為原告
    姚新民所有（借名登記於訴外人林慶和名下），並與原告林
    惠真、姚思敏、姚德暉共同居住其內。同棟4 樓之房屋原為
    被告所有，被告已於本件訴訟繫屬中之100 年2 月將4 樓房
    屋出售予第三人。
  (二)上開3 樓房屋之廚房、臥室、客廳、浴室陸續出現漏水、滴
    漏、壁癌、龜裂情形，經被告多次進行管線更換等修繕工程
    ，並就3 樓房屋之天花板為補強、防壁癌及油漆粉刷處理，
    於本件訴訟進行中已修復完成而無漏水情形。
四、本件爭點如下：
  (一)被告就本件事故是否成立侵權行為？
  (二)原告是否得依侵權行為關係請求被告賠償精神慰撫金？
五、得心證之理由：
  (一)就「被告就本件事故是否成立侵權行為」乙節，經審認被告
    係成立因過失侵害原告權利之侵權行為：
    1.原告主張：原告姚新民所有之3 樓房屋有滲水情形係因被
      告所有之4 樓房屋漏水所造成，使居住其中之原告4 人居
      住安寧之人格法益受損，被告係成立因過失侵害原告權利
      之侵權行為等語。
    2.被告則抗辯：被告並未拒絕修復漏水，不應成立侵權行為
      等語。
    3.經查，本件系爭3 樓房屋之廚房、臥室、客廳及浴室陸續
      有多處漏水、滴漏、壁癌、龜裂情形，經原告請求被告修
      補而未果等情，業據原告提出房屋現場照片8 張，及98年
      5 月6 日中壢忠義郵局第69號存證信函、98年11月2 日中
      壢建國路郵局第1387號存證信函為證（見本院卷第9 至17
      頁），而被告自原告於97年10月間反映房屋有漏水情形之
      後，雖曾僱工進行排水管疏通、高壓灌注、壁癌處理、自
      來水管路更新、熱管廢除改為明管，並於原告房屋天花板
      為補強、防壁癌處理及油漆粉刷等修繕工作，然被告亦不
      爭執其係於本件訴訟進行中，始將原告所主張尚未修復完
      成之部分修繕完成而無漏水情形。是本件漏水原因最終雖
      未經囑託專業鑑定機構為鑑定，然於被告進行上開修繕工
      程後，3 樓房屋已無漏水情形，是即可認定3 樓房屋之漏
      水係因4 樓房屋管線老舊等問題而造成。
    4.按「因故意或過失，不法侵害他人之權利者，負損害賠償
      責任」，民法第184 條第1 項前段定有明文。查原告就其
      所居住之房屋本得享有一定之居住品質，及有居住安寧及
      安全之權利，本件原告所居住之3 樓房屋既係因被告所有
      之4 樓房屋管線老舊而造成漏水情形，則被告自有維修義
      務，且原告所居住之3 樓房屋因漏水所造成之損害與被告
      未盡其維修義務且保管有欠缺間復有相當因果關係，被告
      已因過失侵害原告上開居住安寧及安全之權利，依上開條
      文規定，被告自應就原告之損害負賠償責任。綜上，原告
      主張：被告係成立因過失侵害原告權利之侵權行為等語即
      為有據。
  (二)就「原告是否得依侵權行為關係請求被告賠償精神慰撫金」
    乙節，經審認原告得依侵權行為關係請求被告賠償精神慰撫
    金各30,000元：
    1.原告主張：被告不法侵害原告居住安寧之人格法益且情節
      重大，使原告長期處於滴水、落塵之環境，已超越一般社
      會生活所能容忍之居住安寧，經多次協調被告請求改善，
      被告均未積極處理，對原告精神造成相當痛苦，情節顯謂
      重大，爰請求被告賠償原告精神慰撫金每人各125,000 元
      等語。
    2.被告則抗辯：請求精神損害賠償應以法律有明文規定為限
      ，即精神慰撫金之賠償須以人格權遭受損害，使精神上受
      有痛苦為必要，原告主張被告拒不修復漏水情形與事實不
      符，且請求被告賠償精神慰撫金於法亦非有據等語。
    3.按「不法侵害他人之身體、健康、名譽、自由、信用、隱
      私、貞操，或不法侵害其他人格法益而情節重大者，被害
      人雖非財產上之損害，亦得請求賠償相當之金額」，民法
      第195 條第1 項前段定有明文。又按「於他人居住區域發
      出超越一般人社會生活所能容忍之噪音，應屬不法侵害他
      人居住安寧之人格利益，如其情節重大，被害人非不得依
      民法第195 條第1 項規定請求賠償相當之金額」（見最高
      法院92年台上字第164 號判例要旨）。本件被告所有之4
      樓房屋因管線老舊排水不良，造成原告居住之3 樓房屋經
      常性漏水，長期以往，對原告精神造成相當之痛苦，影響
      其等居住之生活品質且造成不便及干擾，已侵害原告居住
      安寧及安全之權利且情節重大，原告依上開條文主張被告
      應就其精神所受之痛苦賠償慰撫金，核屬有據。
    4.經查，原告所居住之3 樓房屋係自97年10月起即出現漏水
      情形，迄至本件起訴後之99年7 月始完全修復（見本院卷
      第69頁原告陳報狀所載），於此期間影響之範圍包括廚房
      、臥室、客廳及浴室，因滲水而出現壁癌、牆面龜裂。而
      原告姚新民係於保全公司擔任警衛、月薪約27,000元，原
      告林惠真擔任公司會計兼總務、月薪約23,000元，原告姚
      思敏、姚德暉均為在學學生；被告係於資產管理公司擔任
      業務，月薪約45,000元，需扶養2 位小孩，配偶為家管等
      情，業經兩造陳明在卷（見本院卷第108 頁反面），本院
      斟酌兩造之身分、資力、原告受害程度及被告態度等情，
      認原告請求之精神慰撫金以每人30,000元為允當，至逾此
      部分之請求應予駁回。
六、從而，原告依侵權行為損害賠償之法律關係，請求被告給付
    原告每人各30,000元，及自起訴狀繕本送達被告之翌日即99
    年1 月20日（見本院卷第24頁之送達證書）起至清償日止，
    按週年利率5 ％計算之遲延利息自屬有據，應予准許。至原
    告逾此範圍之請求為無理由，應予駁回。
七、兩造分別陳明願供擔保請准宣告假執行及免為假執行，因本
    件原告勝訴部分所命給付之金額未逾50萬元，爰依民事訴訟
    法第389 條第1 項第5 款之規定，依職權宣告假執行，並依
    同法第392 條第2 項之規定，就被告聲請宣告免為假執行之
    部分酌定相當之擔保金額准許之。至原告敗訴部分，其假執
    行之聲請已失所附麗，應予駁回。
八、本件判決之基礎已臻明確，兩造其餘主張陳述及攻擊防禦方
    法，核對判決結果不生影響，爰不一一論述，併此敘明。
參、訴訟費用負擔之依據：民事訴訟法第79條、第85條第1 項前
    段。
中    華    民    國   100    年    4     月    14    日
                  民事第一庭    法  官  郭琇玲
正本係照原本作成。
如對本判決上訴，須於判決送達後二十日內向本院提出上訴狀。
如委任律師提起上訴者，應一併繳納上訴審裁判費。
中    華    民    國   100    年    4     月    14    日
                                書記官  游  誼